【裁判字號】    89,訴,298
【裁判日期】    890830
【裁判案由】    違反槍砲彈藥刀械管制條例
【裁判全文】
臺灣嘉義地方法院刑事判決                          八十九年度訴字第二九八號
    公  訴  人  臺灣嘉義地方法院檢察署檢察官
    被      告  甲○○
    指定辯護人  本院蔡廷宜法官
右列被告因違反槍砲彈藥刀械管制條例案件，經檢察官提起公訴（八十九年度偵字第
三二０六號），本院判決如左：
    主  文
甲○○未經許可，寄藏手槍，累犯，處有期徒刑柒年，併科罰金新台幣肆拾萬元；罰
金如易服勞役，以罰金總額與陸個月之日數比例折算。
扣案之西德制式九０手槍壹枝（槍枝管制編號0000000000號）、子彈伍拾
參顆（制式子彈伍拾壹顆、改造子彈貳顆）及彈匣貳只，均沒收。
    事  實
一、甲○○曾因傷害致死案件，經臺灣臺中地方法院判處有期徒刑三年六月，於民國
    八十四年二月二十八日確定，並於八十七年七月二十日執行完畢，竟仍不知悔改
    ，未經許可，基於寄藏槍枝之犯意，於八十八年五月間，在其於雲林縣四湖鄉所
    經營之五顆星ＫＴＶ內，友人吳溪泉（於八十八年八月十七日死亡）將其所持有
    之西德制式九０手槍一支（槍枝管制編號0000000000號）、子彈五十
    八顆（制式子彈五十四顆；改造子彈四顆）、彈匣二只交予甲○○保管，甲○○
    應允受寄保管後，即將上開槍、彈與彈匣攜回其位於雲林縣四湖鄉○○村○○街
    二六０巷二九號住處之後院藏置，後於八十九年四月間，甲○○復將上開槍、彈
    與彈匣移至其位於雲林縣北港鎮○○路二之六號六樓之租住處之浴室天花板上藏
    放。嗣於八十九年五月二十二日下午四十三十分許，為警持檢察官核發之搜索票
    ，於其位於上址之租住處查獲，並扣得上開西德制式九０手槍一枝、子彈五十八
    顆與彈匣二只。
二、案經嘉義縣警察局移送臺灣嘉義地方法院檢察署檢察官偵查起訴
    理  由
一、訊據被告甲○○對於右揭犯罪事實坦承不諱，並有九０手槍一支、子彈五十八顆
    （內政部警政署刑事警察局鑑驗槍彈性能時試射五顆）、彈匣二只扣案足資佐證
    。上開槍、彈經送請內政部警政署刑事警察局鑑驗結果，制式九０手槍一支（含
    彈匣二個、槍枝管制編號0000000000號），認係西德ＳＩＧ  ＳＡＵ
    ＥＲ廠製Ｐ２２８型口徑９ｍｍ半自動手槍，槍號為〝Ｂ一九六九二二〞號，槍
    管內具六條右旋來復線，機械性能良好，認具殺傷力；送鑑９ｍｍ手槍子彈五十
    八顆（試射五顆），五十四顆認係制式口徑９ｍｍ之半自動手槍用子彈，其彈底
    標記分別為「ＡＣＰ  ９８  ＬＵＧＥＲ  ９ＭＭ（十九顆，試射三顆）」、「
    ＡＣＰ  ９９  ＬＵＧＥＲ  ９ＭＭ（十三顆）」、「ＡＣＰ  ９６  ９ｍｍ（
    十顆）」、「ＡＣＰ  ９７  ＬＵＧＥＲ  ９ｍｍ（七顆）」、「ＦＣ  ＬＵＧ
    ＥＲ  ９ＭＭ（三顆）」、「Ｓ  Ｂ  ９ｍｍ∣ＬＵＧＥＲ（一顆）」、「ＡＰ
    ＬＵＧＥＲ  ９ｍｍ（一顆）」，認均具殺傷力；又其餘四顆（試射二顆）認均
    係土造金屬彈殼加裝圓錐狀直徑約９ｍｍ之土造金屬彈頭而成，經試射二顆結果
    ，均能擊發，認均具有殺傷力，此有該局八十九年五月二十九日刑鑑字第六五八
    七九號鑑驗通知書在卷可稽。被告之自白與事實相符，犯行洵堪認定。
二、核被告所為，係犯槍砲彈藥刀械管制條例第七條第四項之未經許可寄藏手槍罪及
    第十二條第四項之未經許可寄藏子彈罪。被告以同一寄藏行為而觸犯上開二項罪
    名，為想像競合犯，應從一重之未經許可寄藏手槍罪處斷。查被告曾因傷害致死
    案件，經臺灣臺中地方法院判處有期徒刑三年六月，於八十四年二月二十八日確
    定，並於八十七年七月二十日執行完畢，此有臺灣嘉義地方法院檢察署刑案資料
    查註紀錄表一份附於偵查卷與臺灣高等法院被告全國前案紀錄表一份附於本院卷
    可查。其受有期徒刑之執行完畢，於五年內再犯本件有期徒刑以上之罪，為累犯
    ，應依法加重其刑。爰審酌被告犯罪之動機、目的、手段、所寄藏槍、彈數量龐
    大，對社會治安所生之危害非輕及犯後坦承犯行等一切情狀，量處如主文所示之
    刑，罰金部分並諭知易服勞役之折算標準，以示懲儆。扣案之制式西德製九０手
    槍一支（槍枝管制編號0000000000號）、制式子彈五十一顆、改造子
    彈二顆及彈匣二個，均屬違禁物，均依法宣告沒收。至於已經鑑驗試射之五顆子
    彈部分（制式子彈三顆、改造子彈二顆），已失其違禁物性質，爰不予宣告沒收
    ，併此敘明。另按「人民身體之自由應予保障，憲法第八條設有明文。限制人身
    自由之法律，其內容須符合憲法第二十三條所定要件。保安處分係對受處分人將
    來之危險性所為拘束其身體、自由等之處置，以達教化與治療之目的，為刑罰之
    補充制度。本諸法治國家保障人權之原理及刑法之保護作用，其法律規定之內容
    ，應受比例原則之規範，使保安處分之宣告，與行為人所為行為之嚴重性、行為
    人所表現之危險性，及對於行為人未來行為之期待性相當。槍砲彈藥刀械管制條
    例第十九條第一項規定：「犯第七條、第八條、第十條、第十一條、第十二條第
    一項至第三項、第十三條第一項至第三項之罪，經判處有期徒刑者，應於刑之執
    行完畢或赦免後，令入勞動場所，強制工作，其期間為三年。」此項規定不問對
    行為人有無預防矯治其社會危險性之必要，一律宣付強制工作三年，限制其中不
    具社會危險性之受處分人之身體、自由部分，其所採措施與所欲達成預防矯治之
    目的及所需程度，不合憲法第二十三條所定之比例原則。犯上開條例第十九條所
    定之罪，不問對行為人有無預防矯治其社會危險性之必要，一律宣付強制工作三
    年之部分，與本解釋意旨不符，應自本解釋公布之日起不予適用。」大法官會議
    釋字第四七一號解釋甚明。經查，本件被告前開寄藏槍、彈之行為，固經本院判
    處有期徒刑，然被告僅因受案外人吳溪泉之委託而寄藏前開槍、彈，其於長達一
    年有餘之受寄期間，並未持前開寄藏之槍、彈從事不法之行為，故其與一般擁槍
    自重而具有犯罪習慣與社會危險性者實有不同，自難僅因被告寄藏槍彈之行為即
    認其有犯罪之習慣及侵害他人之社會危險性格。揆諸上開大法官會議解釋之意旨
    ，基於保安處分制度目的與比例原則考量，本件被告應非須透過宣告強制工作之
    保安處分，始得以達到教化與治療之目的，故本件被告不宜再宣付強制工作，附
    此說明。
據上論斷，應依刑事訴訟法第二百九十九條第一項前段，槍砲彈藥刀械管制條例第七
條第四項、第十二條第四項，刑法第十一條前段、第三十八條第一項第一款、第四十
二條第三項、第五十五條，判決如主文。
中    華    民    國      八十九      年      八      月      三十      日
                            臺灣嘉義地方法院刑事第三庭
                                審判長  法  官  許  進  國
                                        法  官  張  道  周
                                        法  官  林  坤  志
右正本證明與原本無異。
如不服本判決，應於判決送達後十日內，向本院提出上訴狀，上訴於台灣高等法院台
南分院（須附繕本）。
中      華      民      國  八十九    年      八      月      卅一    日
                                        書記官  李  子  英
附錄法條：
槍砲彈藥刀械管制條例第七條
未經許可，持有、寄藏或意圖販賣而陳列第一項所列槍砲、彈藥者，處五年以上有期
徒刑，併科新台幣一千萬元以下罰金。
槍砲彈藥刀械管制條例第十二條第四項
未經許可，持有、寄藏或意圖販賣而陳列子彈者，處五年以下有期徒刑，併科新台幣
三百萬元以下罰金。


司法院資訊處製作；財團法人民間司法改革基金會備份。
